臺灣臺北地方法院民事判決　　　　　　　　　　　　九十二年度簡上字第六八五號
　　上　訴　人　丙○○○事業股份有限公司
　　法定代理人　乙○○
　　訴訟代理人　胡坤佑律師
　　被上訴人　　欣欣客運股份有限公司
　　法定代理人　甲○○
　　訴訟代理人　劉鈞男律師
當事人間請求返還租金事件，上訴人對於中華民國九十二年八月十五日臺灣臺北地方
法院臺北簡易庭九十一年度北簡字第一七０五四號第一審判決提起上訴，本院於九十
三年六月十六日言詞辯論終結，判決如下：
    主      文
上訴駁回。
第二審訴訟費用由上訴人負擔。
    事實及理由
一、上訴人主張：上訴人與被上訴人於民國八十五年九月十日簽訂租賃合約，由上訴
    人承租國立政治大學站候車亭廣告版面（下稱系爭廣告版面），約定租賃期間為
    兩年，自同年十月一日起至八十七年九月三十日止，每年租金新台幣（下同）二
    十萬元。上訴人自八十七年十月一日起即未再使用系爭廣告版面。上訴人嗣於九
    十一年間核算帳務時，始發現被上訴人向上訴人領取之租金達六十萬元，為此依
    不當得利之法律關係，請求被上訴人返還溢領之第三年租金二十萬元等語。並聲
    明：(一)原判決廢棄。(二)被上訴人應給付上訴人二十萬元，及自九十一年二月二十
    三日起至清償日止，按週年利率百分之五計算之利息。
二、被上訴人則以：租賃期間兩年屆滿後，上訴人仍繼續使用系爭廣告版面至八十八
    年九月三十日止，應成立不定期租賃契約。上訴人確實使用系爭廣告版面三年，
    並支付被上訴人三年之租金共計六十萬元，且上訴人嗣於八十八年十一月二日參
    加系爭廣告版面招商之承租報價時，亦未表示有溢繳租金之情事，被上訴人收受
    第三年之租金二十萬元自非不當得利等語，資為抗辯。並聲明：駁回上訴。
三、查兩造於八十五年九月十日簽訂合約，約定自八十五年十月一日起至八十七年九
    月三十日止，由被上訴人提供系爭廣告版面予上訴人刊登廣告，租金每年二十萬
    元；上訴人於八十八年間為支付租金而簽發發票日分別為八十八年十月十八日、
    同年月日、同年十一月一日，面額均為二十萬元之支票三紙予被上訴人，被上訴
    人並開立廣告租金含稅共六十萬元之統一發票予上訴人，上訴人嗣已持該六十萬
    元之統一發票向稅捐機關申報扣抵稅；八十八年十一月後由訴外人政德公司向上
    訴人承租系爭廣告版面等情，為兩造所不爭執（參見原審卷第二五頁、第一二七
    頁），並有兩造均不爭執其真正之合約（見原審卷第十五頁）、支票三紙（見原
    審卷第十六頁至第十八頁）、統一發票（見原審卷第二九頁）為證，堪信為真實
    。
四、本件上訴人主張其自八十七年十月一日起即未再承租或使用系爭廣告版面，依不
    當得利之法律關係，請求被上訴人返還其已繳之第三年即自八十七年十月一日起
    至八十八年九月三十日止之租金二十萬元，然被上訴人否認其收受該二十萬元為
    不當得利，並辯稱：上訴人於八十七年九月三十日租賃期間屆滿後，仍繼續使用
    系爭廣告版面一年等語。上訴人就其主張被上訴人收受該二十萬元為無法律上原
    因一節，已提出被上訴人不爭執其真正之合約為證，被上訴人自應就其主張上訴
    人於該合約所定二年租賃期間屆滿後仍繼續使用系爭廣告版面之事實，負舉證之
    責任。經查：
  (一)查上訴人於八十七年九月三十日租賃期間屆滿後，仍繼續使用系爭廣告版面一年
    之事實，經證人即上訴人之前總經理蘇玉麟證稱：第三年沒有簽約，但一直都有
    使用系爭廣告版面，所以原告就將三年的款項全部給付被告等語、證人即上訴人
    之前員工毛天倫證稱：其於八十八年十月一日起任職上訴人公司，任職後知道上
    訴人在其任職前一直都有承租政大候車亭等語（參見原審卷第一一一頁至第一一
    四頁），又證人即被上訴人之員工林偉成證稱：系爭廣告版面原由原告負責張貼
    廣告，系爭廣告版面之廣告於八十六年、八十七年至八十八年九月間都有更換，
    八十八年九月間才收到更換廣告公司的通知等語（參見原審卷第三九頁）、證人
    郭萬調即被上訴人之總務證稱：上訴人實際上使用三年，也有繳納看板上電燈之
    電費，被上訴人第三年默認讓上訴人使用，上訴人同意且給付第三年租金，有與
    上訴人之法定代理人討論過，上訴人未曾談到溢繳之問題等語（參見原審卷第六
    四頁）明確，堪信屬實。另參以兩造於租賃契約第五條第三款約定「有關刊登廣
    告版面之安全及電費，均由乙方（上訴人）自行負責維護與支付，與甲方（被上
    訴人）無涉。」，而系爭廣告版面自八十七年十月起至八十八年九月止，每月仍
    有一百多度，甚至二百度之用電，與上訴人原租賃期間即自八十五年十月起至八
    十七年九月止之用電情形相符之情，有台灣電力公司台北南區營業處九十二年六
    月九日北南區費字第九二○五○四四三號函暨繳費明細表附卷可考（見原審卷第
    一○五頁），是被上訴人辯稱：上訴人實際上使用系爭廣告版面三年等情，應屬
    可取。本件上訴人既於租賃期限屆滿後，仍為租賃物之使用收益，而出租人即被
    上訴人不即表示反對之意思，則依民法第四百五十一條之規定，應視為以不定期
    限繼續契約。
  (二)上訴人雖主張其自八十七年十月一日起即未再承租或使用系爭廣告版面云云，惟
    與上揭證人證述之情節不符，且就上訴人於八十八年十一月二日為系爭廣告版面
    之承租報價時出具之報價單記載：「四報價金額：壹年期新台幣壹拾萬元整（若
    有其他廠商報價高於此價，本公《漏載『司』字》同意放棄優先續租權利）」等
    語觀之（見原審卷第三一頁），可見上訴人於八十八年十一月二日係以系爭廣告
    版面之承租人自居，並表示若有他人願以高價承租系爭廣告版面，則其願放棄優
    先續租權利。查上訴人於八十八年間，為支付系爭廣告版面租金而簽發發票日分
    別為八十八年十月十八日、同年月日、同年十一月一日，面額均為二十萬元之支
    票三紙予被上訴人，並於同年十一月二日以系爭廣告版面原承租人之身分報價擬
    再續租系爭廣告版面，惟因其報價為一年租金十萬元，低於政德公司之報價，而
    由政德公司自同年十一月間起承租系爭廣告版面之情，為兩造所不爭執，並有兩
    造均不爭執其真正之支票三紙（見原審卷第十六頁至第十八頁）、上訴人之報價
    單、被上訴人之簽呈在卷可佐（見原審卷第二八、二九頁），堪信屬實。是上訴
    人在事隔二年餘之後方改稱其自八十七年十月一日起即未再承租或使用系爭廣告
    版面，被上訴人溢領自八十七年十月一日起一年之租金二十萬元云云，自不足取
    。被上訴人辯稱：八十七年九月三十日租賃期間屆滿後，上訴人仍繼續使用系爭
    廣告版面，兩造間成立不定期租賃契約等語，洵屬可取。
五、綜上所述，上訴人於八十七年九月三十日租賃期間屆滿後，未將租賃物返還，且
    繼續使用系爭廣告版面一年，應視為以不定期限繼續契約，上訴人有依約給付租
    金之義務，則被上訴人受領上訴人給付之自八十七年十月一日至八十八年九月三
    十日止之租金二十萬元，自非無法律上原因，與不當得利之要件不合。從而，上
    訴人本於不當得利之法律關係，訴請被上訴人給付二十萬元，及自九十一年二月
    二十三日起至清償日止，按週年利率百分之五計算之利息，為無理由，不應准許
    。原審為上訴人敗訴判決並駁回其假執行之聲請，核無不合，上訴意旨指摘原判
    決不當，求予廢棄改判，自無理由，應予駁回。
六、本件為判決之基礎已臻明確，兩造其餘主張、陳述並所提證據，經審酌後，認均
    與本件之結論無涉，爰不再一一論述，附此敘明。
七、據上論結，本件上訴為無理由，依民事訴訟法第四百三十六條之一第三項、第四
    百四十九條第一項、第七十八條，判決如主文。
中　　　華　　　民　　　國　　九十三　　年　　　六　　　月　　　三十　　日
　　　　　　　　　　　　　　　民事第五庭審判長法官　吳青蓉
　　　　　　　　　　　　　　　　　　　　　　　法官　賴劍毅
　　　　　　　　　　　　　　　　　　　　　　　法官　羅富美
右正本證明與原本無異。
本判決不得上訴。
中　　　華　　　民　　　國　　九十三　　年　　　六　　　月　　　三十　　日
                                        法院書記官　郭錦賢
